ACORDAO-COMPLETO-2406383

ACÓRDÃO 4611/2021 ATA 8/2021 - SEGUNDA CÂMARA

VISTOS, relatados e discutidos estes autos que cuidam de requerimento apresentado pelo Sr. Antônio Geraldo Cardoso para o parcelamento do débito e da multa impostos por meio do Acórdão 2147/2016-TCU-Primeira Câmara (Relator: Ministro José Múcio Monteiro) .
ACORDAM os Ministros do Tribunal de Contas da União, reunidos em Sessão da Segunda Câmara, diante das razões expostas pelo Relator, em:
9.1. nos termos do art. 26 da Lei 8.443/92, autorizar, em caráter excepcional, o pagamento do débito imputado ao Sr. Antônio Geraldo Cardoso por meio do item 9.1 do Acórdão 2147/2016-TCU-Primeira Câmara (Relator: Ministro José Múcio Monteiro) , em 72 parcelas, atualizadas monetariamente, fixando o vencimento da primeira em 15 (quinze) dias, a contar do recebimento da notificação, e o das demais, a cada 30 (trinta) dias, na forma prevista na legislação em vigor, alertando ao responsável que a falta de recolhimento de qualquer parcela importará o vencimento antecipado do saldo devedor;
9.2. nos termos do art. 26 da Lei 8.443/92 c/c o art. 217 do RI/CTU, autorizar o pagamento da multa aplicada ao Sr. Antônio Geraldo Cardoso por meio do item 9.2 do Acórdão 2147/2016-TCU-Primeira Câmara (Relator: Ministro José Múcio Monteiro) , em 36 parcelas, atualizadas monetariamente, fixando o vencimento da primeira em 15 (quinze) dias, a contar do recebimento da notificação, e o das demais, a cada 30 (trinta) dias, na forma prevista na legislação em vigor, alertando ao responsável que a falta de recolhimento de qualquer parcela importará o vencimento antecipado do saldo devedor

TOMADA DE CONTAS ESPECIAL. Convênio nº 2191/2003 (Sifafi 495.148), firmado entre o Fundo Nacional de Saúde/FNS e o município de João Pinheiro/MG

Segunda Câmara

Prefeitura Municipal de João Pinheiro - MG.

3. Interessados/Responsáveis:
3.1. Interessado: Fundo Nacional de Saúde - MS (00.530.493/0001-71)
3.2. Responsáveis: Antonio Geraldo Cardoso (XXX.662.876-XX); Pereira Campos Engenharia Ltda. (03.170.010/0001-63).

13.1. Ministros presentes: Bruno Dantas (Presidente), Augusto Nardes, Aroldo Cedraz e Raimundo Carreiro (Relator).
13.2. Ministro-Substituto presente: André Luís de Carvalho.

ACORDAO-COMPLETO-2515759

Acórdão de Relação 18035/2021 - Segunda Câmara

Acórdão de Relação

RAIMUNDO CARREIRO

Transcrevo a seguir, nos termos do art. 1º, § 3º, inciso I, da Lei nº 8.443/92, a instrução lavrada no âmbito da Secretaria de Gestão de Processos (peça 147) .
"Trata-se de pedido de parcelamento de débito e multa requerido por Antônio Geraldo Cardoso (CPF XXX.662.876-XX) , por intermédio do Representante Legal Pedro Gil Cardoso Vieira (OAB/MG 178.461) , peça 142.
O TCU, por meio do Acórdão 2147/2016-TCU-Primeira Câmara, da Relatoria do Ministro José Múcio Monteiro, peça 62, mantido pelo Acórdão 8819/2017-TCU-Primeira Câmara, da Relatoria do Ministro José Múcio Monteiro, peça 109, e pelo Acórdão 3872/2019-TCU-Primeira Câmara, da Relatoria do Ministro Walton Alencar Rodrigues, peça 128, decidiu:
9.1. julgar irregulares as contas de Antônio Geraldo Cardoso e da empresa Pereira Campos Engenharia Ltda. - EPP, condenando-os, solidariamente, a pagar as quantias de R$ 9.661,53 (nove mil, seiscentos e sessenta e um reais e cinquenta e três centavos) e R$ 6.788,00 (seis mil, setecentos e oitenta e oito reais) , atualizadas monetariamente e acrescidas dos juros de mora, calculados, a partir, respectivamente, de 04/11/2004 e 09/12/2004 até o dia do efetivo pagamento, e fixando-lhes o prazo de 15 (quinze) dias, contados da ciência, para que comprovem perante o TCU o recolhimento dos montantes aos cofres do Fundo Nacional de Saúde (FNS) ;
9.2. aplicar a Antônio Geraldo Cardoso e à Pereira Campos Engenharia Ltda. - EPP, individualmente, multa no valor de R$ 10.000,00 (dez mil reais) , fixando-lhes o prazo de 15 (quinze) dias da notificação para que comprovem perante o TCU o recolhimento da respectiva quantia aos cofres do Tesouro Nacional, que deverá ser atualizada monetariamente, a partir da data deste acórdão, se paga após o vencimento;
9.3. autorizar, desde logo, a cobrança judicial das dívidas, caso não atendidas as notificações;
3.	O Representante Legal do Sr. Antônio Geraldo Cardoso (CPF XXX.662.876-XX) , Pedro Gil Cardoso Vieira (OAB/MG 178.461) , peça 142, requer o parcelamento das dívidas em 96 vezes, "aplicando o débito em conta, (caso exista a possibilidade desta modalidade de cobrança nesta CORTE) autorizando o lançamento das parcelas para o dia 15 de cada mês na conta do requerente: CAIXA FEDERAL - Agência 1818, CONTA 6782- 0, iniciando os pagamentos em dezembro de 2019, e finalizando em dezembro de 2028, sendo impossível o pagamento por débito em conta, que seja disponibilizado outro meio de pagamento legal compatível com o parcelamento proposto pelo requerente." 
4.	Não consta do Acórdão 2147/2016-TCU-Primeira Câmara, da Relatoria do Ministro José Múcio Monteiro, peça 62, autorização para o parcelamento desses débitos, nos termos do art. 28, inciso I, da Lei 8.443/1992 c/c o art. 217 do Regimento Interno/TCU.
5.	Registro que, em casos excepcionais, o Tribunal vem autorizando o parcelamento em prazo superior ao previsto no art. 217 do Regimento Interno/TCU, a exemplo do que ocorreu nos Acórdão 7296/2013-TCU-Primeira Câmara, 3.782/2010-TCU-2ª Câmara e 2.291/2006-TCU-Plenário. No Acórdão 7258/2012-TCU-Primeira Câmara, o Relator, Ministro-Substituto Augusto Sherman Cavalcanti, fez consignar em seu voto que, no caso de o parcelamento previsto no RI/TCU não se mostrar suficiente para configurar parcelas razoavelmente compatíveis com os rendimentos do servidor público, pode haver, em nome dos princípios da razoabilidade e do interesse público, autorização 
6.	Desse modo, considerando não haver óbice ao deferimento do parcelamento solicitado, vez que até a presente data ainda não há remessa de cobrança executiva ao órgão responsável pela execução do título extrajudicial, e há manifesto interesse do Sr. Antônio Geraldo Cardoso (CPF XXX.662.876-XX) em realizar o pagamento do débito imputado e da multa aplicada , entende-se que deve ser deferido o pedido e esclarecer ao  referido Senhor, na pessoa do Representante Legal, Pedro Gil Cardoso Vieira (OAB/MG 178.461) , de que a falta de pagamento de qualquer parcelado débito e da multa importará no vencimento antecipado do saldo devedor, e, ainda, alertá-lo da necessidade de encaminhamento dos comprovantes de pagamentos das parcelas a este Tribunal.
7.	Dessa forma, nos termos da Portaria Seproc 2/2019, submeto o presente pedido de parcelamento do Sr. Antônio Geraldo Cardoso (CPF XXX.662.876-XX) referente ao débito solidário imputado e à multa aplicada pelo TCU, por meio do Acórdão 2147/2016-TCU-Primeira Câmara, da Relatoria do Ministro José Múcio Monteiro, peça 62, (mantido pelo Acórdão 8819/2017-TCU-Primeira Câmara, da Relatoria do Ministro José Múcio Monteiro, peça 109, e pelo Acórdão 3872/2019-TCU-Primeira Câmara, da Relatoria do Ministro Walton Alencar Rodrigues, peça 128) , ao Relator, Ministro Raimundo Carreiro, nos termos do art. 152 do Regimento Interno/TCU, via MP/TCU, propondo que o Tribunal autorize o parcelamento em questão conforme abaixo, e seja comprovado mensalmente os recolhimentos dessas parcelas perante o TCU, bem assim, alertar o Sr. Antônio Geraldo Cardoso (CPF XXX.662.876-XX) de que a falta de recolhimento de qualquer parcela importará no vencimento antecipado do saldo devedor, com a consequente constituição de processos de cobrança executiva, nos termos do art. 217, e seus § 1º e 2º , do Regimento Interno do TCU, e que seja indeferido o pedido de desconto do débito solidário e da multa na conta corrente do Sr. Antônio Geraldo Cardoso (CPF XXX.662.876-XX) , por falta de normativo no âmbito do TCU que preveja essa forma de recolhimento, contudo o Sr. Antônio Geraldo Cardoso (CPF XXX.662.876-XX) poderá solicitar a este Tribunal, mensalmente, as Guias de Recolhimento da União (GRU) para o recolhimento do débito solidário e da multa, por meio do e-mail parcelamento@tcu.gov.br :
	a) para o débito solidário imputado em 72 parcelas mensais, atualizado monetariamente a partir das datas de ocorrências, conforme a seguir, acrescido dos juros de mora devidos:
	
	VALOR ORIGINAL (R$) 
	DATA DA OCORRÊNCIA
	
	9.661,53
	4/11/2004
	Débito

	6.788,00
	9/12/2004
	Débito

                                                   Valor atualizado até 9/3/2020: R$ 70,942,93
	b) para multa aplicada de R$ 10.000,00 em 36 parcelas mensais, corrigida monetariamente, a partir de 29/3/2016 (data da promulgação do Acórdão 2147/2016-TCU-Primeira Câmara, da Relatoria do Ministro José Múcio Monteiro) .	
8.	A propósito, a título de economia processual, submeto, ainda, ao Relator, Ministro Raimundo Carreiro, proposta no sentido de que a medida acima, caso seja adotada, seja estendida à empresa Pereira Campos Engenharia Ltda. - EPP (CNPJ 03.170.010/0001-63) .
PARECER DO MINISTÉRIO PÚBLICO JUNTO AO TCU
	O Ministério Público junto ao TCU, representado pelo Subprocurador-Geral Paulo Soares Bugarin, manifestou-se parcialmente de acordo com a proposta da unidade técnica, conforme o Parecer à peça 149, a seguir transcrito.
"Com fundamento no art. 26 da Lei nº 8.443/92, c/c o art. 217 do Regimento Interno deste Tribunal, este representante do Ministério Público de Contas acolhe a proposta apresentada pela unidade técnica (peça 147) , no sentido de que seja autorizado o parcelamento da dívida imputada ao responsável por meio do Acórdão 2147/2016-TCU-Primeira Câmara (peça 62) , em atendimento parcial do pleito do responsável (peça 142) . 
2.	Divirjo, entretanto, quanto à autorização de quantidade de parcelas mensais superior à definida no Regimento Interno do TCU, tendo em vista que o requerente não evidenciou a impossibilidade de pagamento no prazo máximo de 36 meses. Dessa forma, não se justifica tratamento excepcional no caso concreto.
3.	Proponho, portanto, o acolhimento parcial do pleito do Sr. Antônio Geraldo Cardoso, de modo a autorizar que proceda ao pagamento parcelado das dívidas, relativas ao débito e à multa, em até 36 meses, por meio do pagamento de Guias de Recolhimento da União (GRU) ."
É o Relatório.

8.1. Pedro Gil Cardoso Vieira (178461/OAB-MG), representando Antonio Geraldo Cardoso.  
8.2. Abelardo Medeiros Mota (85115/OAB-MG) e outros, representando Pereira Campos Engenharia Ltda..

Subprocurador-Geral Paulo Soares Bugarin.

TOMADA DE CONTAS ESPECIAL. CONTAS IRREGULARES. DÉBITO. MULTA. PEDIDO DE PARCELAMENTO. DEFERIMENTO. CIÊNCIA AOS INTERESSADOS.

TOMADA DE CONTAS ESPECIAL (TCE)

Secretaria de Controle Externo de Tomada de Contas Especial (SecexTCE).

Inicialmente, registro que atuo nos presentes autos por força do art. 152 do Regimento Interno do TCU.
2.	Em análise, requerimento apresentado pelo Sr. Antônio Geraldo Cardoso para o parcelamento do débito e da multa impostos por meio do Acórdão 2147/2016-TCU-Primeira Câmara (Relator: Ministro José Múcio Monteiro) , verbis:
"VISTOS, relatados e discutidos estes autos de tomada de contas especial instaurada pelo Fundo Nacional de Saúde (FNS) , em desfavor de Antônio Geraldo Cardoso, ex-prefeito de João Pinheiro/MG, e da empresa Pereira Campos Engenharia Ltda. - EPP, em razão de impugnação parcial de despesas realizadas com recursos repassados a esse município por força do Convênio 2.191/2003, que teve por objeto dar apoio financeiro para a construção de unidade de saúde, visando o fortalecimento do SUS.
ACORDAM os Ministros do Tribunal de Contas da União, reunidos em Sessão da 1ª Câmara, diante das razões expostas pelo Relator, e com fundamento nos arts. 1º, inciso I; 16, inciso III, alínea "c"; e §§ 2º e 3º; 19, caput; 23, inciso III; 28, inciso II; e 57 da Lei 8.443/1992, c/c os arts. 202; 209, inciso III; 214, inciso III, alíneas "a" e "b"; 215; 216; e 267 do Regimento Interno, e ante as razões expostas pelo Relator, em:
9.1. julgar irregulares as contas de Antônio Geraldo Cardoso e da empresa Pereira Campos Engenharia Ltda. - EPP, condenando-os, solidariamente, a pagar as quantias de R$ 9.661,53 (nove mil, seiscentos e sessenta e um reais e cinquenta e três centavos) e R$ 6.788,00 (seis mil, setecentos e oitenta e oito reais) , atualizadas monetariamente e acrescidas dos juros de mora, calculados, a partir, respectivamente, de 04/11/2004 e 09/12/2004 até o dia do efetivo pagamento, e fixando-lhes o prazo de 15 (quinze) dias, contados da ciência, para que comprovem perante o TCU o recolhimento dos montantes aos cofres do Fundo Nacional de Saúde (FNS) ;
9.2. aplicar a Antônio Geraldo Cardoso e à Pereira Campos Engenharia Ltda. - EPP, individualmente, multa no valor de R$ 10.000,00 (dez mil reais) , fixando-lhes o prazo de 15 (quinze) dias da notificação para que comprovem perante o TCU o recolhimento da respectiva quantia aos cofres do Tesouro Nacional, que deverá ser atualizada monetariamente, a partir da data deste acórdão, se paga após o vencimento;
9.3. autorizar, desde logo, a cobrança judicial das dívidas, caso não atendidas as notificações;
9.4. remeter cópia do inteiro teor desta decisão à Procuradoria da República no Estado de Minas Gerais, para as medidas que entender cabíveis."
3.	A unidade técnica propõe autorizar o parcelamento do débito em 72 parcelas e da multa em 36 parcelas, bem como estender a autorização para a empresa Pereira Campos Engenharia Ltda.
4.	Por seu turno, o Ministério Público junto ao TCU, representado pelo Subprocurador-Geral Paulo Soares Bugarin, concorda que o parcelamento seja autorizado, mas diverge quanto à quantidade de parcelas, tendo em vista a disposição do art. 217 do Regimento Interno do TCU, que prevê o prazo de 36 meses para o parcelamento das dívidas imputadas a responsáveis.
5.	Conforme apontado pela unidade técnica, o Tribunal tem autorizado o parcelamento em prazo superior ao previsto no art. 217 do Regimento Interno/TCU. Registro que o Tribunal já autorizou, excepcionalmente, o pagamento parcelado de dívidas em até 120 meses (Acórdão 1885/2019-TCU-Plenário (Relator: Ministro-Substituto Augusto Sherman Cavalcanti) ; Acórdão 193/2011-TCU-Plenário (Relator: Ministro-Substituto Augusto Sherman Cavalcanti) ; Acórdão 1167/2011-TCU-Segunda Câmara (Relator: Ministro-Substituto André Luis de Carvalho) ; (Acórdão 10.305/2018 - 1 ª Câmara - Relator: Ministro Benjamin Zymler - 120 meses) ; (Acórdão 8213/2018-TCU-Primeira Câmara) ; (Acórdão 1562/2017-TCU-Primeira Câmara (Relator: Ministro José Múcio Monteiro) ; Acórdão 2556/2017-TCU-Segunda Câmara (Relator: Ministro-Substituto André Luis de Carvalho) ; Acórdão 7296/2013-TCU-Primeira Câmara (Relator: Ministro José Múcio Monteiro) ) .
6.	Sendo assim, considerando o interesse do responsável em pagar o débito; tendo em vista a viabilização do ressarcimento aos cofres sem a necessidade de interposição de ações de execução, bem como as condições financeiras e capacidade de pagamento do responsável condenado; e levando em conta o interesse público na quitação do débito e os princípios do formalismo moderado e da razoabilidade, acolho a proposta da unidade técnica para autorizar o parcelamento do débito em 72 parcelas e da multa em 36 parcelas, estendendo a autorização para a empresa Pereira Campos Engenharia Ltda., e indeferir o pedido de desconto do débito solidário e da multa na conta corrente do Sr. Antônio Geraldo Cardoso (CPF 338.662.876-15) , por falta de normativo no âmbito do TCU que preveja essa forma de recolhimento.	
7.	Ante o exposto, voto por que o Tribunal adote a minuta de acórdão que ora submeto à apreciação deste Colegiado.
	
TCU, Sala das Sessões Ministro Luciano Brandão Alves de Souza, em 23 de março de 2021.
RAIMUNDO CARREIRO 
Relator